【裁判字號】    98,易緝,191
【裁判日期】    981009
【裁判案由】    詐欺
【裁判全文】
臺灣臺北地方法院刑事判決             98年度易緝字第191號
公  訴  人  臺灣臺北地方法院檢察署檢察官
被      告  乙○○
上列被告因詐欺案件，經檢察官提起公訴（96年度偵字第20672
號），暨移送併辦（臺灣嘉義地方法院檢察署97年度偵字第214
號及第390 號、97年度偵字第3862號，臺灣臺南地方法院檢察署
96年度偵字第18179 號、97年度偵字第1049號），嗣被告於準備
程序中就被訴事實為有罪之陳述，經本院合議庭裁定由受命法官
獨任進行簡式審判程序審理，判決如下：
    主  文
乙○○幫助犯詐欺取財罪，處有期徒刑月，如易科罰金，以新
臺幣壹仟元折算壹日。
    事  實
一、乙○○明知提供金融帳戶提款卡及密碼予他人，可使他人藉
    取得之帳戶提款卡以遂行詐取財物之目的，竟基於幫助詐欺
    之犯意，於民國96年8 月6 日某時許，在嘉義市○○○路之
    不詳地點，將其申請之臺灣郵政股份有限公司嘉義後湖郵局
    第0000000 號帳戶（下稱嘉義後湖郵局）之提款卡及密碼，
    交付真實姓名年籍不詳之成年男子，任由該人所屬詐欺集團
    成員使用。嗣上揭詐欺集團成員，即意圖為自己不法之所有
    ，為下列詐欺取財犯行：
（一）於96年8 月7 下午2 時許，以電腦設備連結網際網路至雅
      虎奇摩拍賣網站，佯登販賣筆記型電腦之訊息，嗣己○於
      同年月10日上網瀏覽見該訊息後陷於錯誤，依該詐欺集團
      成員之指示，於96年8 月10日在位於臺北市○○區○○路
      之郵局，匯款新臺幣（下同）27,400元至乙○○上開帳戶
      ，惟因事後未收到所購商品，始知受騙。
（二）於96年8 月7 日在雅虎奇摩拍賣網站佯登販賣筆記型電腦
      之訊息，甲○○、李沛承於同年月9 日上網瀏覽該訊息而
      陷於錯誤，均依指示，甲○○於96年8 月9 日晚間8 時許
      在其臺北市住○○○路匯款方式，匯款3 萬元及1 萬8500
      元至乙○○之上開帳戶，李沛承亦於96年8 月9 日下午3
      時30分許在其臺北市上班地點，以網路匯款方式，匯款3
      萬元及2,500 元至乙○○之上開帳戶。嗣甲○○、李沛承
      因未收到所購買商品始發現受騙。
（三）於96年8 月7 日以電腦設備連結網際網路至雅虎奇摩拍賣
      網站，佯登販賣數位相機之訊息，嗣丁○○於同年月7 日
      上網瀏覽見該訊息後陷於錯誤，依該詐欺集團成員之指示
      於同年月10日上午7 時23分許，至臺南市○○路○ 段241
      號之京城商業銀行自動櫃員機前，將10,720元匯至乙○○
      上開帳戶，惟因事後未收到所購商品始知受騙。
（四）於96年8 月9 日以電腦設備連結網際網路至雅虎奇摩拍賣
      網站，佯登販賣數位相機之訊息，嗣戊○○於同年月9 日
      上午9 時上網瀏覽見該訊息後陷於錯誤，於得標後依該詐
      欺集團成員之指示，於同年月10日上午10時30分許，至臺
      南市○區○○○路2 段75號之臺灣中小企業銀行東台南分
      行自動櫃員機前，將8,620 元匯至乙○○上開帳戶內，惟
      因事後未收到所購商品始知受騙。
（五）於96年8 月7 日在雅虎奇摩拍賣網站佯登販賣筆記型電腦
      之訊息，嗣丙○○於同年月8 日上網瀏覽該訊息而陷於錯
      誤，於得標後依指示，於同年月9 日及10日在位於新竹市
      之公司附設中國信託銀行自動櫃員機前，匯款3 萬元及7,
      600 元至乙○○之上開帳戶，嗣丙○○因未收到所購買商
      品，發現受騙報警處理，始循線查悉上情。
二、案經被害人己○訴由臺北市政府警察局中正第二分局報請臺
    灣臺北地方法院檢察署檢察官偵查起訴及移送併案審理。
    理  由
一、本件被告乙○○所犯係死刑、無期徒刑、最輕本刑為三年以
    上有期徒刑以外之罪，其於準備程序中就被訴事實為有罪之
    陳述，經本院告知簡式審判程序之旨，並聽取公訴人及被告
    之意見後，認無不得或不宜改依簡式審判程序進行之情事，
    爰依刑事訴訟法第273 條之1 第1 項規定，裁定由受命法官
    獨任進行簡式審判程序，合先敘明。
二、上揭犯罪事實，業據被告於本院審理中坦承不諱，且被害人
    己○、甲○○、李沛承、丁○○、戊○○、丙○○等人遭詐
    欺集團以前揭網路拍賣刊登販賣筆記型電腦、數位相機之方
    式行騙，而分別於前揭時地匯款至詐欺集團所指定之被告所
    申請之嘉義後湖郵局帳戶，旋遭人提領一空而受詐騙等情，
    業據被害人己○、甲○○、李沛承、丁○○、戊○○、丙○○分別於警詢時或偵訊時指證甚詳，復有被告嘉義後湖郵局
    帳戶之立帳申請書、歷史交易清單、雅虎奇摩拍賣網站拍賣
    及得標網頁列印資料、郵政國內匯款執據1 紙、國泰世華銀
    行交易明細對帳單、國泰世華MYATM 轉出明細查詢結果、國
    泰世華銀行存摺影本、雅虎奇摩電子信箱通知信、雅虎奇摩
    電子信箱寄件備份、臺北富邦網路銀行轉帳交易通知及彰化
    銀行網路ATM 轉帳成功通知各1 份、京城銀行交易明細表1
    紙、臺灣中小企業銀行存簿明細及自動櫃員機交易明細表各
    1 紙、中國信託銀行自動櫃員機交易明細表2 張、行動電話
    簡訊相片等資料附卷足資佐證，足認被告之任意性自白核與
    事實相符。本件事證明確，被告前揭犯行堪以認定，應依法
    論科。
三、按刑法上之幫助犯，係對於犯罪與正犯有共同之認識，而以
    幫助之意思，對於正犯資以助力，而未參與實施犯罪之行為
    者而言（最高法院88年度台上字第1270號判決要旨參照）。
    是以如未參與實施犯罪構成要件之行為，而係出於幫助之意
    思提供助力，即屬幫助犯，而非共同正犯。本件被告提供上
    開嘉義後湖郵局帳戶之提款卡及密碼予他人使用，使得收受
    該帳戶之人得利用該帳戶作為詐騙財物後匯款之工具，而遂
    行詐欺取財之犯行，並無證據足認被告有參與詐欺構成要件
    之行為，則被告顯係參與詐欺取財構成要件以外之行為，而
    對於該行詐騙之人遂行詐欺取財犯行資以助力，故核其所為
    ，係犯刑法第30條第1 項、第339 條第1 項之幫助詐欺取財
    罪。被告所為係幫助犯，爰依刑法第30條第2 項之規定，按
    正犯之刑減輕之。又被告以一個提供帳戶之行為，幫助該詐
    欺集團分別詐騙不同之被害人己○、甲○○、李沛承、丁○○、戊○○、丙○○等人，侵害數財產法益，為想像競合犯
    ，應依法從一重之幫助詐欺取財罪處斷。至移送併案之事實
    （即被害人甲○○、李沛承、丁○○、戊○○、丙○○部分
    ）雖未據公訴人起訴，惟與起訴部分具有裁判上一罪之關係
    ，為起訴效力所及，本院仍應併予審究。又按幫助犯係從犯
    ，係從屬於正犯而成立，刑法上既無「共同幫助」之情，當
    亦無「幫助共同」可言，是被告所幫助之詐欺集團成員間，
    就上開詐欺取財犯行，縱有犯意聯絡及行為分擔，均為共同
    正犯，亦無須論以被告有幫助共同詐欺取財之必要，附此敘
    明。爰審酌被告提供自己帳戶予他人犯罪使用，助長他人犯
    罪，非但增加被害人尋求救濟及治安機關查緝犯罪之困難，
    亦使不法詐欺犯得以順利掩飾其詐欺所得之財物，危害被害
    人之財產安全及社會治安非輕，惟念及被告犯後已於本院坦
    承犯行，並表示認錯之態度，及參酌其為國中肄業之教育程
    度、素行、犯罪動機、手段、生活狀況、對被害人所生損害
    程度等一切情狀，量處如主文所示之刑，並諭知易科罰金之
    折算標準，以資懲儆。
據上論斷，依刑事訴訟法第273 條之1 第1 項、第299 條第1 項
前段，刑法第30條第1 項、第2 項、第339 條第1 項、第55條、
第41條第1 項前段，刑法施行法第1 條之1 ，判決如主文。
本案經檢察官呂俊儒到庭執行職務。
中    華    民    國    98    年    10    月    9     日
                    刑事第十九庭  法  官  吳俊龍
上正本證明與原本無異。
如不服本判決應於收受送達後10日內向本院提出上訴書狀，並應
敘述具體理由；其未敘述上訴理由者，應於上訴期間屆滿後20日
內向本院補提理由書（均須按他造當事人之人數附繕）「切勿逕
送上級法院」。
                                  書記官  劉俊源
中    華    民    國    98    年    10    月    9     日
附錄本判決論罪科刑法條：
刑法第339條
意圖為自己或第三人不法之所有，以詐術使人將本人或第三人之
物交付者，處5 年以下有期徒刑、拘役或科或併科1 千元以下罰
金。
以前項方法得財產上不法之利益或使第三人得之者，亦同。
前二項之未遂犯罰之。


司法院資訊處製作；財團法人民間司法改革基金會備份。
